灣臺北地方法院刑事判決　　　　　　　　　　　　八十八年度訴字第一五六四號
　　公　訴　人　臺灣臺北地方法院檢察署檢察官
　　被　　　告　子○○
　　選任辯護人　方智雄
　　被　　　告　丁○○
　　選任辯護人　黃榮謨
右列被告因偽造文書等案件，經檢察官提起公訴（八十八年度偵字第三一０六號），
及移送併辦（八十八年度偵字第五二三三、五二三四號），本院判決如左：
    主  文
子○○共同行使偽造私文書，足以生損害於他人，處有期徒刑壹年貳月。
丁○○共同行使偽造私文書，足以生損害於他人，處有期徒刑捌月。
    事  實
一、丁○○係臺北市○○區○○路二三八號二樓宜進證券股份有限公司（下簡稱宜進
    公司）業務經理及營業員，子○○明知其不具營業員之資格（曾遭吊銷營業員執
    照），然於民國八十七年九月二日宜進公司開幕之前後，執其為宜進公司營業員
    之名片向其親友散發，並介紹其親友至宜進公司開戶，因子○○本身亦從事股票
    進出之買賣，然所得以運用之帳戶不足，竟於八十七年九月間起至八十七年十一
    月初某日止，在宜進公司處，與丁○○基於共同犯意之聯絡，及概括之犯意：
    （一）子○○於八十七年八月二十八日介紹其朋友庚○○前往宜進公司開戶，並
          開立0000000之三號帳戶，做為庚○○買賣股票之用，開戶之後，
          集保存摺、銀行存摺及開戶之印鑑章由庚○○保管，庚○○於開戶之後，
          固曾於八十七年九月二十二日起至八十七年十月八日止在前開帳戶買賣股
          票，然其進出之金額，僅約新臺幣（下同）一、二十萬元，未曾委託葉美
          紘買賣任何股票，也未委託子○○、丁○○變更其交易之額度，然子○○
          、丁○○竟於八十七年十月二十六日，在宜進公司處，未經庚○○之同意
          ，先以庚○○在宜進公司留有印鑑之信用帳戶變更申請書上，偽造庚○○
          請求將信用交易額度變更為四級之意思表示，並在庚○○當時之帳戶並無
          四百多萬元存款之情形下，由丁○○在其業務上製作之庚○○徵信與額度
          審核表上，虛偽填寫庚○○有四百多萬元之存款證明，並將前開變更申請
          書傳真至不知情之環華證券金融股份有限公司（下簡稱環華公司），予以
          行使，足以生損害於庚○○、環華公司，使環華公司同意庚○○之帳號由
          原先之一千萬元之買賣額度，變更為三千萬元之交易額度，子○○得以許
          福雄之前揭帳號融資買入「紐新」股票四百二十張，並由丁○○依其業務
          制作不實之股票買賣委託書下單，再由子○○使用伊不知情父親丑○○之
          帳號匯入交割股款，再於同月二十八日將前述股票賣出；子○○復於八十
          七年十月二十八日，未經庚○○之同意，以庚○○之帳號再分批融資買進
          「美亞」股票五十張、十八張、三十二張及一百張，同日再賣出「美亞」
          股票一百張（成交明細詳見附件一），並由丁○○依其業務制作不實之買
          賣委託書下單，予以行使，足以生損害於庚○○、宜進公司，嗣因子○○
          買賣上開股票尚欠一百六十八萬九千元之股款交割，遭環華公司八十七年
          十一月十日以存證信函向庚○○催繳，庚○○始知前情。
    （二）子○○於八十七年九月一日介紹其朋友癸○○至宜進公司開戶，因黃女未
          帶印章，委請葉女代刻辦理開戶後離去，並未將帳號借給子○○買賣股票
          使用。葉女在辦理黃女之上開帳戶之開戶手續後，亦未將代刻之印章及銀
          行存摺等交給癸○○（公訴人贅載證券存摺，因該存摺宜進公司直至八十
          八年一月二十六日始寄給癸○○），丁○○亦明知前情，彼等竟為違背其
          任務之行為，自八十七年九月八日起至八十七年十一月二日止，冒用黃子
          芳之名義，利用黃女0000000之三帳號，在宜進公司處，由丁○○
          依其業務制作不實之股票買賣委託書，予以行使，連續融資買賣「立榮」
          、「源興」、「陽明」、「東隆」、「志信」、「錸德」、「清三」、「
          美亞」、「長億」、「桂宏」、「矽統」等股票（數量、時間及價格詳見
          附件二），子○○並以其不知情父親丑○○之帳號匯入交割股款，足以生
          損害於癸○○、宜進公司。
    （三）而癸○○曾於八十七年九月二十三日向子○○詢問帳戶辦理情形時，葉女
          告稱需存入款項始能開戶完成，嗣癸○○於同日存入二十萬元（公訴人誤
          載為十九萬九千零三十九元）至該帳號，子○○明知該款為癸○○所有，
          竟意圖為自己不法之所有，在宜進公司處，將該款侵占入己，充做交割股
          款之用。直至八十七年十一月初，癸○○收到環華公司催繳二百餘萬元之
          存證信函時，始知前情。
二、案經庚○○、癸○○訴由臺北市政府警察局中山分局報請臺灣臺北地方法院檢察
    署檢察官偵查起訴。
    理  由
一、訊據被告子○○、丁○○皆矢口否認有前開犯行，被告子○○辯稱略以：告訴人
    癸○○、庚○○有同意借伊戶頭買賣股票；又伊無侵占告訴人癸○○的金錢，係
    告訴人癸○○拜託伊買股票云云，被告子○○之辯護人補充辯護略以：（一）告
    訴人癸○○、庚○○對於其帳戶內突然由被告子○○匯入鉅額款項，不能諉為不
    知，告訴人既未向證券公司及銀行要求查明錯誤辦理更正，可見事先知情同意將
    其名義帳戶供被告子○○使用；（二）若非告訴人癸○○、庚○○事先同意被告
    子○○借用戶頭，被告子○○豈有甘冒風險匯入鉅款；（三）被告子○○為向證
    金公司獲得更多融資，除借用告訴人癸○○、庚○○之帳戶外，尚借用案外人丙○○、王自遠、郭安當等人，情形均與告訴人癸○○、庚○○相同，此項借用名
    義之糾紛，僅係民事糾葛云云。被告丁○○辯稱：告訴人癸○○、庚○○之開戶
    、下單均由彼等親自辦理，伊僅係營業員，對詳情不清楚，何來與被告子○○有
    共同犯意之聯絡云云，被告丁○○之辯護人補充辯護略以：（一）依證人甲○○
    之證述，告訴人癸○○及庚○○均親自辦理開戶程序，並未假手他人，告訴人癸○○陳稱一直未收到存摺、印章云云，並不符合經驗法則；（二）就被告丁○○
    主觀上之認知，告訴人庚○○、癸○○係親自使用電話下單買股票，雖被告子○○於鈞院審理期間，供稱曾徵得告訴人庚○○、癸○○的同意買買股票，但這是
    被告子○○與告訴人庚○○、癸○○之內部協議，被告丁○○無從知曉；（三）
    告訴人庚○○八十七年十月二十六日提出信用帳戶變更申請書，並未再提供環華
    證金公司其他財力證明，環華證金公司乃依據告訴人原提供之不動產做提高其信
    用額度之評估，被告丁○○雖於宜進公司徵信與顧客審核表之徵信欄內評估意見
    填載「．．．存款餘額四百多萬元」，係被告丁○○就客戶主動補充提供之存款
    餘額紀錄單，再次重行評估其財力，惟一時疏忽，未記載重估字樣及日期云云。
二、經查：
    （一）對被告子○○、丁○○不利之證據部分：
      １．被告子○○於偵查及本院審理前半部，均矢口否認如事實欄之股票為伊所
          買賣，辯稱：當初建議癸○○、庚○○買美亞股票，因癸○○、庚○○買
          股票錢不夠，向伊借錢，後來大家皆賠錢，道義上伊願負責，所以至環華
          公司承擔此筆債務云云（此觀臺灣臺北地方法院檢察署八十八年度偵字第
          三一０六號卷第一六０頁背面；本院卷一八十九年二月二十九日訊問筆錄
          第三頁），然經本院質疑為何建議告訴人癸○○、庚○○買股票，資金卻
          均由被告子○○支出，並以安泰銀行提出之匯款單據上均為被告子○○之
          字跡（見本院卷一，八十九年八月二十二日訊問筆錄末之匯款單），被告
          子○○始翻稱：係告訴人庚○○同意借戶頭給伊買股票云云，其前後供述
          已不一致，其辯解是否可信，不無可疑。而環華證金公司之資訊部協理，
          即證人己○○到庭結證稱，本件案發後，被告子○○、丁○○均曾至環華
          公司承擔告訴人庚○○、癸○○對環華公司因股票買賣之債務等語（見本
          院卷三，九十年七月六日審判筆錄），亦顯見下單者當係被告子○○，而
          被告丁○○對於子○○使用庚○○、癸○○之帳戶下單亦屬知情。
      ２．被告子○○供稱伊借用告訴人庚○○、癸○○之名義，向丁○○下單買股
          票，然被告丁○○自偵查及本院審理之前半部，均供稱是告訴人庚○○、
          癸○○親自打電話下單買股票（見同前偵卷第六六頁背面、第一八０頁背
          面、本院八十九年二月二十九日訊問筆錄）；復又改稱誰下單不確定云云
          （見本院九十年七月六日審理筆錄第九頁），而究竟是告訴人庚○○下單
          ，或是被告子○○下單，被告丁○○豈有無法分辨電話下單者係男或女之
          理？而被告丁○○與被告子○○如此熟識，豈有可能無法分辨用癸○○帳
          戶下單的是被告子○○之理？顯見被告子○○及丁○○間彼此之供述亦不
          一致，被告丁○○之辯解，顯為避就之詞，不足憑信。
      ３．被告庚○○之帳戶係於八十七年十月二十六日買進「紐新」股票四百二十
          張，並於二十八日悉數賣出，該等交易近千萬元，與告訴人庚○○以前的
          交易總額約一、二十萬元明顯不符，此有宜進公司客戶交易明細表在卷可
          稽。依照告訴人庚○○原申請之交易額度為一千萬元，卻在八十七年十月
          二十六日有以告訴人名義申請變更額度之「環華公司信用帳戶變更申請書
          」，請求將交易額度變更為四級（買賣最高額度三千萬元），此有該變更
          申請書在卷可參。被告子○○辯稱該次變更額度之申請，係以電話徵求告
          訴人庚○○之同意，然為告訴人庚○○所否認。依照吾國刑事訴訟法之規
          定，被告雖無自證無罪之義務，亦未如英美法系之規定，被告應對其抗辯
          負有舉證責任，並就其抗辯應舉證至「證據優勢」之地步，否則法院便不
          予採信。然而，就吾國法而言，被告雖對其抗辯不負何舉證責任，而應由
          法院援刑事訴訟法第一百六十三條第一項依職權調查證據，然倘經法院調
          查之結果，發現被告對其所抗辯之事實與事實不符，或毫無具體事證足認
          其抗辯之事實為真實，自無法認為被告之抗辯為可信，而得做為法院諭知
          無罪判決之「合理可疑」。被告子○○無法提供任何資料，得使本院發動
          職權調查證據，以得到被告庚○○有同意之事實，而觀該變更申請書之記
          載，僅有告訴人庚○○之印文，並無告訴人庚○○之簽名，倘若真如被告
          子○○陳稱在八十七年十月二十六日前幾天通知告訴人庚○○辦變更額度
          ，為何告訴人庚○○不於該申請書上簽名？為何八十七年十月二十六日申
          請書一提出，被告子○○即立刻有逾千萬元之交易？又告訴人庚○○之帳
          戶八十七年十月二十六日購買「紐新」股票四百二十張，其帳戶內僅有七
          千七百九十二元（參見同前偵卷第二一０頁），然在八十七年十月二十八
          日由被告子○○自其父親丑○○之帳戶匯入四百三十三萬三千三百零二元
          後，立即交割股款（同前存摺影本），顯見告訴人庚○○在八十七年十月
          二十八日內，帳戶始有存款餘額，但同日立即交割，為何在庚○○之徵信
          與額度審核表內，丁○○竟可在八十七年十月二十六日，事先預估告訴人
          庚○○有「存款餘額四百多萬元」，並更正該帳戶之買賣額度為三千萬元
          ，而讓被告子○○買賣股票，卻始終沒有告訴人庚○○之存款證明？而依
          照環華公司九十年六月八日環營字第一三四號函，告訴人庚○○部分係考
          量提出連帶保證人之不動產為財力證明，故先暫允其帳戶可承作交易，更
          可知被告丁○○之記載非在事後補具，而是在八十七年十月二十六日被告
          子○○交易當日得到需補足保證金四百多萬元，但是因為總成交金額為一
          千零七十九萬四千元，已超過告訴人庚○○原本核准之交易額度，方與被
          告子○○基於共同犯意之聯絡，提出告訴人庚○○曾蓋妥之印文，偽造申
          請日期及請求變更交易的級數，傳真給環華公司，並為掩飾變更額度有重
          估告訴人庚○○之信用，方在徵信與額度審核表內虛偽記載係以存款餘額
          為審核依據甚明。由此足徵，被告子○○、丁○○之辯稱均不足採。彼等
          偽造私文書及業務登載不實罪均堪認定。
      ４．被告子○○在本案發生之時，自承伊無營業員之資格，但否認伊是宜進公
          司之營業員，而是宜進公司ＶＩＰ之客戶，被告丁○○也附和此言。然而
          ，被告子○○之鄰居寅○○、辰○○在偵查及審理時均一致證述被告葉美
          紘向彼等陳稱係宜進公司之營業員，核與告訴人庚○○、癸○○、辛○○
          之指訴相符，並有子○○營業員之名片為證，由此足徵，告訴人庚○○陳
          稱以往是透過被告子○○下單之指訴為可信，而因被告子○○無營業員資
          格，形式上需以被告丁○○之名義填寫買賣委託書，被告丁○○豈有不知
          下單之人非告訴人庚○○之理？佐以前開理由３，可知被告丁○○對於被
          告子○○未經告訴人庚○○同意下單及變更交易額度之事均知之甚詳，被
          告丁○○所辯並不足採。
      ５．告訴人癸○○指訴：伊去宜進公司辦理開戶時，僅在申請書上簽名，但因
          未帶印章，遂委託被告子○○代刻印章辦理開戶後離去等語；被告子○○
          供稱：被告癸○○有親自到宜進公司辦理開戶手續，辦理完畢後，告訴人
          癸○○將證金存摺、銀行存摺、印章交付伊，同意伊使用帳戶買賣股票云
          云；被告丁○○供稱：被告癸○○來辦理開戶之時，有介紹認識，後來伊
          就不在場云云。宜進公司辦理開戶之人員，即證人甲○○證稱：「（為何
          會有兩個人的筆跡？）我在開戶時，正常的作法，我都是將契約書攤開讓
          他們先簽名蓋章，因為我要核他們是否本人，其他相關資料，如果客戶有
          空我會讓他們寫，我的職責是要親眼看客戶簽名蓋章，及影印身分證。（
          告訴人黃當日有無帶印章否？）我們開戶本人一定要帶身分證、印章，告
          訴人黃一定有帶印章，但是印章是何人拿出來的，我沒有印象，至於是何
          人蓋章在契約上面，我也沒有印象。如果是與朋友一起去，沒有規定不可
          以由別人代蓋，但本人一定要在場。．．．（是否當天就會給帳號、存款
          簿否？）帳號會告訴他，也會給他集保本子，至於存款簿部分是他自己去
          銀行進駐在宜進證券收付處辦理手續，一般是先在我這裡辦好後，再到旁
          邊的銀行駐點的收付處去辦理。（告訴人黃說他當天沒有拿到集保簿及存
          款簿，有何意見？【提示並告以要旨】）所言不實在。（當天被告葉究竟
          有無在現場？）我沒有印象。（既然沒有印象，為何你會知道你有沒有給
          他們集保本子及他們有無蓋印章？）這是我們公司規定的事。．．．（營
          業員在客戶辦理開戶手續時，是否始終都要在場？）我是一定要在現場，
          客戶如果是營業員帶來的，營業員也要在現場。（所謂的「營業員在場」
          是指連乃你去拿集保本時，營業員也都會在現場？）在我去拿集保本之子
          之前，營業員都會在現場。（被告林供稱告訴人黃、許來開戶時，有介紹
          認識，後來就走了，不在現場，被告葉供稱她始終都在現場，為何與你所
          稱營業員應始終都在現場不符？如果被告葉是營業員的話她應該在現場，
          本件被告葉是否是營業員？）被告葉不是我們公司的營業員。營業員或櫃
          台經理一定有一個人會在現場。（為何你所有的開戶經過都不記得，為何
          只記得告訴人黃、許有親自簽名蓋章？）所有的開戶人都必須這麼做。．
          ．．」云云（見本院卷三，九十一年五月六日審理筆錄）；經查，告訴人
          癸○○提出宜進公司於八十八年一月二十六日寄給伊之證金存摺，顯見被
          告子○○、證人甲○○所言均不實在；又證人甲○○縱使有經辦本件告訴
          人癸○○帳戶開戶事宜，然證券公司每天開戶之人甚多，證人甲○○對告
          訴人子○○是否到場也記憶不清，被告丁○○並不在場卻亦不明瞭，僅憑
          公司規定本人到場之印像而證述，與實情不盡符合，其證言不足採信。而
          被告子○○供稱當日有取得證金存摺亦不實在，佐以被告子○○、丁○○
          審理過程中供詞一再反覆，應以告訴人癸○○無瑕疵之指訴為可採。由是
          可知，告訴人癸○○並未完成開戶手續，係委託被告子○○代刻印章辦理
          ，事後子○○並未將銀行存摺、印章交還告訴人癸○○，逕自以告訴人黃
          子芳之帳戶買賣股票之事實，堪以認定。而被告子○○受告訴人癸○○委
          託辦理開戶事宜，竟違背委託之事項，冒用告訴人癸○○之名義買賣股票
          ，其背信之犯行堪以認定。又被告子○○冒用告訴人癸○○之戶頭買賣股
          票，因其不具備營業員之資格，故透過被告丁○○，由被告丁○○制作不
  實之買賣委託書，彼等對該業務登載不實文書罪，亦有犯意之聯絡及行為
          之分擔，已如前述，該部分犯行亦堪認定，應予依法論科。
      ６．告訴人癸○○指訴八十七年九月二十三日被告子○○要伊存入其帳戶二十
          萬元，此節亦為被告子○○所坦認，復有存摺影本在卷可稽，而被告葉美
          紘亦坦認該款並非供其所使用，竟以該款做為其買賣股票交割股款之一部
          ，其侵占之事實已然既遂，亦堪認定，應依法論科。至於被告子○○事後
          是否返還該款，對於犯罪既遂並不生影響，併予說明之。
    （二）對被告子○○、丁○○有利之證據（含被告之辯解及辯護人之辯護部分）
          ：
      １．被告子○○之辯護人辯稱：告訴人庚○○、癸○○對於其帳戶內突然由被
          告子○○匯入鉅額款項，不能諉為不知，由此推認告訴人庚○○、癸○○
          同意借戶給被告子○○使用云云。然而，告訴人庚○○陳稱八十七年十一
          月十日、八十七年十一月初係收到證金公司之催繳單，告訴人庚○○方知
          伊帳戶於八十七年十月二十六日、二十八日遭盜用等語，而在八十七年十
          月二十六日迄同年十一月十日間，尚無何證據證明告訴人庚○○知悉被盜
          用情事，則，在告訴人庚○○不知道帳戶被盜用情狀下，焉有可能主動向
          銀行、證券公司請求更正錯誤或反應遭冒用之理？故該項推論不足憑採。
          而告訴人癸○○之戶頭被冒用至八十七年十一月二日，伊在八十七年十一
          月初收到環華公司之催繳通知前亦不可能知曉遭冒用乙事，亦無法請求銀
          行更正錯誤或反應遭冒用之理，辯護人之該項辯護不足憑信。
      ２．被告子○○之辯護人辯稱：被告子○○若未經告訴人庚○○、癸○○之同
          意，焉有可能匯入大筆款項之理云云，然而，自交易明細觀之，被告葉美
          紘進出股票均係短線操作，其匯款入帳戶之目的皆為交割之用，旋即賣出
          ，自無所謂甘冒風險由告訴人癸○○、庚○○得利之可能，反而風險係推
          由告訴人承擔，被告辯護人此項辯解，亦不足以作為告訴人癸○○、許福
          雄有同意被告使用帳戶之有利證據。
      ３．至於證人甲○○之證言，固對被告子○○、丁○○有利，然為本院所不採
      ，已如前述，茲不贅述。
三、核被告子○○所為，係犯刑法第二百十六條、第二百十五條、第二百十條、第三
    百四十二條第一項、第三百三十五條之罪；核被告丁○○所為，係犯刑法第二百
    十六條、第二百十五條、第二百十條之罪。彼等偽造私文書及業務登載不實文書
    之低度行為，為行使偽造私文書、行使業務登載不實文書罪所吸收，不另論罪；
    又被告子○○、丁○○就行使偽造私文書、行使業務登載不實文書之行為，有犯
    意之聯絡及行為之分擔，為共同正犯。被告子○○、丁○○多次行使業務登載不
    實文書之行為，其時間緊接，所犯構成要件相同之罪名，顯係基於概括犯意反覆
    為之，為連續犯，應依法加重其刑。被告子○○所犯共同行使偽造私文書罪、共
    同連續行使業務登載不實文書罪、背信罪、侵占罪間，有方法、結果之牽連關係
    ，應從一重共同行使偽造私文書罪處斷。被告丁○○所犯共同行使偽造私文書罪
    、共同連續行使業務登載不實文書罪間，有方法、結果之牽連關係，應從一重共
    同行使偽造私文書罪處斷。公訴人就被告子○○、丁○○共同偽造變更申請書之
    事實漏未起訴，然該事實與前開事實間有牽連犯裁判上一罪之關係，本院自得併
    予審理。爰審酌被告丁○○無何前科，素行尚可；被告子○○有詐欺罪、違反證
    券交易法等前科，此有前揭臺灣高等法院被告全國前案紀錄表在卷可參，素行不
    佳；被告丁○○、子○○犯罪後猶始口否認，於本院調查證據與其先前的辯稱不
    符合時，屢屢更改其辯解，顯見毫無悔意，心存僥倖，犯罪後態度不佳，應從重
    量刑；彼等行為造成告訴人庚○○、癸○○遭證金公司催繳，造成彼等財產上、
    精神上損害非輕；被告子○○業已出面承擔該等股票買賣債務，然該等債務尚未
    完全清償，及被告犯罪之手段、目的、所生危害等一切情狀，分別量處如主文之
    刑，以示懲儆。
四、不另為免訴諭知之部分：
    （一）公訴意旨另略以：被告子○○、丁○○明知證券商業務人員１、不得利用
          客戶名義或帳戶買賣有價證券；２、不得代客戶保管有價證券、款項、印
          鑑或存摺，竟代告訴人癸○○保管其安泰銀行000000000000
          00號存摺及印章（贅載0000000之三號存摺，該存摺宜進公司於
          八十八年一月二十六日始寄給告訴人癸○○），認被告子○○、丁○○違
          反主管機關依證券交易法行為證券商負責人與業務人員管理規則第十六條
          第二項第七、十三款之禁止規定。另被告子○○違反同條第二項第十一款
          之禁止規定，均係犯證券交易法第一百七十七條第三款之罪。
    （二）按案件犯罪後之法律已廢止其刑罰者，應諭知免訴之判決，刑事訴訟法第
          三百零二條第四款定有明文；又所謂犯罪後之法律已廢止其刑罰者，係指
          舊法之刑罰已經廢止，而現行法令上復無科以刑罰之明文者而言，最高法
          院二十二年上字第六二八號判例可資參照。
    （三）查公訴人起訴認被告丁○○、子○○之犯行時間為八十七年九月至十一月
          間，惟被告行為後，證券交易法業已於八十九年七月十九日經總統修正公
          布，第一百七十七條第三款之規定已經刪除，已廢止有關刑事處罰之規定
          是本院自無從就被告前揭行為予以論罪科罰，公訴人認被告犯該罪與前開
          行使偽造私文書、業務登載不實罪及背信罪間，有裁判上一罪之關係，故
          不另免訴之諭知。
五、不另為無罪諭知之部分：
    （一）公訴意旨另略以：被告子○○於八十七年十二月二十三日在臺北市○○○
          路五段一八八號四樓致和證券股份有限公司（下簡稱致和公司）南京分公
          司冒用告訴人戊○○名義，以告訴人戊○○八五一之四帳號，融資買賣「
          美亞」股票；復於八十七年十二月二十三日、二十六日及二十七日在致和
          公司南京分公司冒用壬○○之名義（告訴人戊○○之配偶）之八五三之０
          號帳戶融資買賣「美亞」股票共二十六萬二千股，並意圖為自己不法之所
          有侵占壬○○在世華銀行帳戶內之三百八十萬元；又於八十七年十月三十
          日冒用告訴人戊○○之母梁黃世英之名義，以梁黃世英之九一六之０帳號
          融資買賣「美亞」股票，足以生損害於戊○○、梁黃世英、壬○○認被告
          丁○○涉犯行使偽造私文書及侵占罪云云。
    （二）移送併辦意旨略以：被告丁○○、子○○未經告訴人辛○○之同意，於八
          十七年十月二十六日，在宜進公司處，冒用辛○○名義利用其七八之五號
          帳戶，融資買進「桂宏」股票二百四十張、「紐新」股票四百二十張，因
          該帳戶信用額度不足，被告子○○遂於同日下午三時五十三分，利用其父
          親丑○○之帳戶，匯進告訴人辛○○之戶頭，以取得資金證明擴充信用額
          度。八十七年十月二十七日被告子○○來電告知前情，告訴人辛○○斥責
          其行為不當，要求被告子○○、丁○○馬上賣出，被告彼等雖於該日確將
          前述股票賣出，竟在告訴人辛○○未同意之情形下，又冒用伊之名易融資
          買進「美亞」股票三百張，認被告丁○○涉犯行使偽造私文書及行使業務
          登載不實罪云云。
    （三）按犯罪事實應依證據認定之，無證據不得推定其犯罪事實，刑事訴訟法第
          一百五十四條定有明文。又所謂認定犯罪事實之證據，係指足以認定被告
          確有犯罪行為之積極證據而言，如未發現相當證據，或證據不足以證明，
          自不能以推測或擬制之方法，以為裁判基礎，最高法院四十年台上字第八
          六號著有判例可稽。經查：
    （四）告訴人戊○○部分：
          １．告訴人梁訟祉在世華銀行00000000000號帳戶，八十七年
              十月二十七日由被告子○○轉入六百萬元，其中五百三十四萬九千四
              百九十六元同日交割股款完畢，剩餘六十五萬零六百零四元，由梁頌
              祉將其中六十五萬元轉進其配偶在世華銀行00000000000
              號帳戶，做交割股款之用，此有世華銀行九十年七月二十五日（九十
              ）世三民字第００三０號函、告訴人之陳述、被告子○○之供述可參
              ，此部分之事實，堪以認定。
          ２．告訴人戊○○之配偶，即壬○○在世華銀行00000000000
              號帳戶，係於八十七年十月二十三日開戶，八十七年十月二十七日，
              告訴人戊○○以三百萬元、二十萬元分二筆存入該帳戶，隨即交割股
              款三百十五萬九千八百十一元，告訴人戊○○於同日，再將伊戶頭內
              之六十五萬元轉入此帳戶，八十七年十月二十八日告訴人戊○○復又
              存進現金四十二萬元，隨即前開六十五萬元及四十二萬元連同前述三
              百二十萬元扣款餘額，成為八十七年十月二十八日一百十萬一千九百
              零六元交割之股款，此有世華銀行九十年七月二十五日（九十）世三
              民字第００三０號函、告訴人之陳述、被告子○○之供述可參，此部
              分之事實，堪以認定。
          ３．告訴人戊○○之母親，即梁黃世英在世華銀行0000000000
              0帳號內，於八十七年十月二十九日開戶後，八十七年十一月二日曾
              由被告子○○利用丑○○之帳號匯入二百十二萬八千零五十一元、被
              告子○○向卯○○借款，請其匯入一百十萬七千四百三十四元，此二
              筆款項，同日成為交割股款予以扣除，此有世華銀行九十年二月八日
              （九十０）世三民字第０００六號函、證人卯○○之證言可參，該等
              事實堪以認定。
          ４．告訴人戊○○既自承壬○○、梁黃世英之帳戶由伊在使用，由上開資
              料可以明顯看出，倘被告子○○未經告訴人戊○○同意使用戶頭，告
              訴人戊○○何以每每在股票交割前夕，即將金錢轉入欲交割之帳號？
              而致和證券公司之營業員乙○○亦到庭結證稱：告訴人戊○○有親自
              下單並表示變更交易級數（見九十年七月六日審理筆錄），顯見告訴
              人戊○○指訴不實，至於告訴人戊○○與被告子○○就股票交割款如
              何分擔，係彼等協議之事項，屬民事糾葛，告訴人戊○○既幫被告葉
              美紘下單，資金之支付係彼等協議之事項，自無被告子○○有行使偽
              造私文書或侵占罪之可能，因公訴人認該罪與前開有罪之事實，有連
              續犯或牽連犯裁判上一罪之關係，故不另為無罪之諭知。
    （五）告訴人辛○○部分：
          １．告訴人辛○○雖堅稱伊未同意被告子○○使用其戶頭買賣股票，然而
              ，據告訴人辛○○提出之宜進公司有價證券對帳單可知，被告子○○
              固在八十七年十月二十七日融資買進「桂宏」股票二百四十張，然告
              訴人辛○○亦於同日買進「桂宏」股票十張；後來被告子○○於八十
              七年十月二十九日將二百四十張「桂宏」股票賣出時，告訴人辛○○
              亦於同日將該十張「桂宏」股票殺出，倘被告子○○利用其戶頭買賣
              股票告訴人辛○○均不知情，何以股票進出時間均屬一致？經本院以
              該資料質之告訴人辛○○，告訴人辛○○陳稱：我買桂宏是從子○○
              的哥哥葉得祥告訴我去買的（見九十年十一月二十三日審理筆錄），
              衡諸常情，告訴人辛○○對於被告子○○使用其戶頭之事，應屬知情
              。
          ２．又告訴人辛○○既稱伊知悉被告子○○於八十七年十月二十七日利用
              其帳戶買賣「桂宏」及「紐新」股票達六百六十萬六千七百九十元，
              則告訴人辛○○於斯時顯已知悉被告子○○有擴充其融資額度及利用
              其帳戶大量買賣股票之行為，設告訴人辛○○未同意被告子○○使用
              其帳戶，理應立即採取必要之防護措施才是，但告訴人辛○○並未採
              取任何防護措施，亦未將上開業經擴充升級之融資額度減縮，又給予
              被告子○○於同年月二十八日有再次利用其帳戶大量購買美亞股票之
              機會，在在均與常情有悖，堪認被告子○○有經過告訴人辛○○之同
              意而使用其戶頭。公訴人認被告子○○、丁○○未經告訴人辛○○之
              同意而偽造買賣委託出、偽造變更額度申請書，而請求併辦云云，不
              足採信，然公訴人認該部分之事實，與前開有罪之事實間，有連續犯
              或牽連犯裁判一罪之關係，故不另為無罪之諭知。
據上論斷，應依刑事訴訟法第二百九十九條第一項前段、刑法第二十八條、第二百十
六條、第二百十五條、第二百十條、第三百三十五條第一項、第三百四十二條、第五
十五條，罰金罰鍰提高標準條例第一條前段，判決如主文。
本案經檢察官周士榆到庭執行職務
中      華      民      國      九十一      年      五    月    三十一  日
                                      臺灣臺北地方法院刑事第七庭
                                          法  官  趙  子  榮
右正本證明與原本無異。
如不服本判決，應於判決送達後十日內，向本院提出上訴狀。
                                          書記官  林  鈴  芬
中      華      民      國      九十一      年      六      月    七    日
附錄條文：
中華民國刑法第二百一十六條
 (行使偽造變造或登載不實之文書罪)
行使第二百十條至第二百十五條之文書者，依偽造、變造文書或登載不實
事項或使登載不實事項之規定處斷。
中華民國刑法第二百一十條
 (偽造變造私文書罪)
偽造、變造私文書，足以生損害於公眾或他人者，處五年以下有期徒刑。
中華民國刑法第二百一十五條
 (業務上文書登載不實罪)
從事業務之人，明知為不實之事項，而登載於其業務上作成之文書，足以
生損害於公眾或他人者，處三年以下有期徒刑、拘役或五百元以下罰金。
中華民國刑法第三百三十五條
 (普通侵占罪)
意圖為自己或第三人不法之所有，而侵占自己持有他人之物者，處五年以
下有期徒刑、拘役或科或併科一千元以下罰金。
前項之未遂犯罰之。
中華民國刑法第三百四十二條
 (背信罪)
為他人處理事務，意圖為自己或第三人不法之利益，或損害本人之利益，
而為違背其任務之行為，致生損害於本人之財產或其他利益者，處五年以
下有期徒刑、拘役或科或併科一千元以下罰金。
前項之未遂犯罰之。
